【裁判字號】    96,國,25
【裁判日期】    980311
【裁判案由】    國家賠償
【裁判全文】
臺灣臺北地方法院民事判決                96年度國字第25號
原      告  甲○○○○ ○○○.
輔  佐  人  乙○○
            丙  ○
訴訟代理人  張寧洲律師
被      告  行政院勞工委員會
法定代理人  巳○○
被      告  丑○○
            未○○
上三人共同
訴訟代理人  辰○○
            辛○○
            子○○
被      告  內政部入出國及移民署
法定代理人  戌○○
兼
訴訟代理人  卯○○
            丁○○
被      告  中華民國外交部
法定代理人  酉○○
訴訟代理人  庚○○
            午○○
            己○○
被      告  中華民國行政院
法定代理人  申○○
上當事人間請求國家賠償事件，本院於民國98年2 月17日言詞辯
論終結，判決如下：
    主  文
原告之訴駁回。
訴訟費用由原告負擔。
    事  實  及  理  由
一、按當事人喪失訴訟能力或法定代理人死亡或其代理權消滅者
    ，訴訟程序在有法定代理人或取得訴訟能力之本人，承受其
    訴訟以前當然停止，民事訴訟法第170 條定有明文。又該條
    所定之承受訴訟人，於得為承受時，應即為承受之聲明，同
    法第175條第1項亦規定甚詳。本件被告行政院勞工委員會（
    下稱勞委會）、內政部入出國及移民署（下稱移民署）、中
    華民國外交部（下稱外交部）、中華民國行政院（下稱行政
    院）法定代理人原分別為戊○○、寅○○、癸○○、壬○○
    ，嗣於審理中分別先後變更為巳○○、戌○○、酉○○、申
    ○○，並均聲明承受訴訟，有相關函文等件在卷可佐，經核
    與前開規定相符，是其聲明承受訴訟，即屬適法。
二、本件行政院未於言詞辯論期日到場，核無民事訴訟法第386
    條各款所列情形，爰依原告之聲請，由其一造辯論而為判決
    。
三、原告主張：勞委會核准原告遞補招募來台，從事家庭看護工
    工作，惟其許可期間僅自96年4 月22日起至同年月23日止，
    共計1 日，違反就業服務法第46條第1 項第11款、第58條、
    雇主聘僱外國人許可及管理辦法第29條規定；移民署據此僅
    許可居留2 月，違反入出國及移民法地22條、外國人停留、
    居留及永久居留辦法第7 條；外交部許可簽證6 月，與上開
    期間無法相佐，違反外國護照簽證條例第11條，及其施行細
    則第11、13條；行政院對上開機關有監督權，其未盡監督義
    務，違反行政院組織法第7 條規定。另丑○○、未○○係勞
    委會承辦之公務人員；丁○○、卯○○係移民署承辦之公務
    人員。彼等共同侵害原告工作權，致其受有薪資、生活費用
    之損失，自應連帶負擔損害賠償責任。爰就勞委會、移民署
    、外交部、行政院部分，依國家賠償法（下稱國賠法）第2
    條第2 項法律關係；就丑○○、未○○、丁○○、卯○○部
    分，依民法第186 條第1 項侵權行為損害賠償法律關係。聲
    明：被告應連帶給付524, 480元，及自96年4 月22日起至清
    償日止，按年息百分之5 計算之利息。
四、被告(一)勞委會、丑○○、未○○則以：依照國賠法第15條規
    定，原告不得請求國家賠償；彼等依法執行公務行使公權力
    ，並無不當等語；(二)移民署、卯○○、丁○○則以：彼等按
    勞委會許可工作期間許可原告居留2 月，嗣原告雇主無法提
    出延長原告工作期間之許可，自無從延長居留期間；(三)外交
    部則以：依照國賠法第15條規定，原告不得請求國家賠償等
    語，資為抗辯。另行政院未於言詞辯論期日到場，亦未提出
    書狀作何聲明或陳述。
五、按本法於外國人為被害人時，以依條約或其本國法令或慣例
    ，中華民國人得在該國與該國人享受同等權利者為限，適用
    之。國家賠償法第15條定有明文。本件原告固按國賠法第2
    條第2 項公務員不法執行職務規定，訴請勞委會、移民署、
    外交部、行政院連帶負擔國家賠償責任，並引用「保護所有
    流動勞工與他們家庭成員權利國際盟約」、「流動勞工公約
    」、「流動工人（補充條款）公約」、「世界人權宣言」、
    「經濟、社會及文化權利國際盟約」、「公民權利與政府權
    利國際盟約」、「消除對婦女一切形式歧視公約」、「消除
    一切形式種族歧視國際公約」、「兒童權利公約」、「強迫
    勞動公約」、「結社自由及保護組織公約」、「同酬公約」
    、「國際勞工組織」、「歧視（任何職業）公約」、「中非
    直接聘僱備忘錄」（下合稱系爭條約），及菲律賓民法第
    2189條規定：「地方政府倘因公共設施管理疏失導致人員死
    亡或受傷，應負起相關賠償責任，且賠償對象不分菲籍公民
    或外國人均一體適用」（下稱菲國民法）為憑。惟查，原告
    為菲律賓籍乙節，為兩造所不爭執，並有原告提出之居留證
    、護照影本在卷可按。已徵原告為菲籍外國人。則依前開說
    明，原告主張按國賠法第2 條第2 項公務員不法執行職務規
    定，訴請上開中央政府機關負擔國家賠償責任，必須中華民
    國人民依條約或菲律賓法令或慣例，亦得在菲律賓提起國家
    賠償訴訟為前提，否則原告即無國家賠償法之適用。倘參酌
    系爭公約內容，充其量僅在宣示勞工或人民之權益，並未敘
    及或賦予中華民國人民得對菲律賓中央政府機關提起國家賠
    償訴訟之權能；暨菲國民法僅准許外國人因公共設施管理疏
    失致死傷時，對菲律賓地方政府訴請賠償，並未准許外國人
    因公務員不法執行職務，而訴請國家賠償或對中央政府機關
    訴請國家賠償之規定等情相互以觀。益徵原告並無國家賠償
    法之適用甚明。從而，原告主張按國賠法第2 條第2 項公務
    員不法執行職務規定，訴請勞委會、移民署、外交部、行政
    院負擔國家賠償責任云云，即屬無據，不足採取。
六、次按公務員因故意違背對於第三人應執行之職務，致第三人
    受損害者，負賠償責任。其因過失者，以被害人不能依他項
    方法受賠償時為限，負其責任。民法第186 條第1 項定有明
    文。係指公務員執行職務行使公權力時，積極的侵害人民之
    自由或權利，或違反法令所科之作為義務，消極不作為之侵
    害人民自由或權利而言。本件原告依前開規定訴請丑○○、
    未○○、丁○○、卯○○負擔損害賠償責任，自應負擔上開
    公務員侵權責任成立之舉證責任，亦即原告對其遭受公權力
    之侵害，應符合(1)須為公務員之行為（作為或不作為）。(2)
    須為執行職務行使公權力之行為。(3)行為具違法性。(4)行為
    人具故意或過失。(5)侵害人民之自由或權利。(6)須違法行為
    與損害結果間有因果關係等要件。經查，丑○○、未○○、
    丁○○、卯○○分別為上開事件勞委會及移民署之承辦人員
    乙節，為兩造所不爭執，堪可認定。次查，輔佐人乙○○為
    照顧被看護者即輔佐人丙○，經勞委會核准聘僱訴外人即二
    位外國人（下稱Ｆ君、Ｒ君）；因乙○○於95年5 月1 日申
    請Ｒ君重新招募許可時，其所聘僱Ｆ君已於95年4 月29日出
    國，而Ｆ君聘僱許可期限至96年11月22日屆滿，乙○○並已
    向移民署辦理Ｆ君重入境許可，其重入境期限至95年11月22
    日止，勞委會審酌Ｆ君仍屬在臺有效名額，依據申請時之審
    查標準本案已超過申請家庭外籍看護工之上限人數，惟基於
    保障雇主即乙○○聘僱外國人之權益，遂於95年8 月31日函
    請乙○○逕予說明Ｆ君是否已入國或預定入國工作之時間俾
    憑核處，嗣乙○○並未提具Ｆ君入國情形，卻於95年10月30
    日檢具Ｒ君離境資料，向勞委會申請遞補招募外國人許可，
    勞委會始於95年11月30日函准遞補招募外國人1 名，並核定
    遞補外國人之工作期限為1 日（已註明可展延）；嗣乙○○
    持前開遞補招募許可函於96年4 月22日引進原告，勞委會於
    96年9 月10日函准乙○○聘僱原告，許可期間為96年4 月22
    日至96年4 月23日，另再於同日函請乙○○於本函送達後7
    日內，函復是否有繼續聘僱原告之必要，乙○○則迄未回復
    是否決定申請展延聘僱原告等情，為原告所不否認，並有勞
    委會提出之上開各函函文在卷可按，復經另案臺灣高等法院
    96年度上國字第19號民事判決確認在案，有該案判決書在卷
    可參。顯徵丑○○、未○○承辦上開事件核定前開許可期間
    ，並未違法執行公務行使公權力。又原告雇主既未申請展延
    聘僱原告，則其許可工作期間仍係1 日，則卯○○、丁○○
    承辦上開事件，據此許可原告居留2 月，亦難謂違法執行公
    務行使公權力。
七、綜上所述，原告按國賠法第2 條第2 項法律關係，訴請勞委
    會、移民署、外交部、行政院負擔國家賠償責任；按民法第
    186 條第1 項法律關係，訴請丑○○、未○○、丁○○、卯
    ○○負擔侵權行為損害賠償責任，連帶賠償原告524, 480元
    ，及自96年4 月22日起至清償日止，按年息百分之5 計算之
    利息，洵屬無據，為無理由，應予駁回。
八、本件為判決基礎之法律關係已臻明確，兩造其餘之攻擊防禦
    方法核與判決結果不生影響，毋庸一一論列，併此敘明。
九、據上論結，本件原告之訴為無理由，依民事訴訟法第385 條
    第1 項前段、第78條，判決如主文。
中    華    民    國    98    年    3     月    11    日
                  民事第二庭    法  官  黃呈熹
以上正本係照原本作成
如對本判決上訴，須於判決送達後20日內向本院提出上訴狀
中    華    民    國    98    年    3     月    11    日
                                書記官  傅美蓮


司法院資訊處製作；財團法人民間司法改革基金會備份。
